臺灣臺中地方法院交通事件裁定　　　　96年度交聲字第1049號
原處分機關　交通部公路總局臺中區監理所豐原監理站
異　議　人
即受處分人　 乙○○
上列受處分人因違反道路交通管理處罰條例案件，對於交通部公
路總局臺中區監理所豐原監理站於民國96年9 月12日所為之處分
（豐監稽違字第裁63-G70A50607號裁決書）聲明異議，本院裁定
如下：
    主  文
原處分撤銷。
乙○○汽車駕駛人，行車速度，超過規定之最高時速，處罰鍰新
臺幣壹仟陸佰元，並記違規點數壹點。
    理  由
一、原處分機關裁決意旨：異議人即受處分人乙○○（以下稱受
    處分人）駕駛傅錦章所有之車號2200-HT 自用小客車，於96
    年7 月18日14時1 分行經臺中市○○路口、南門路口（往大
    里），因『行車限速50公里，經測時速65公里，超速15公里
    （未滿20公里）』之違規，被臺中市警察局交通警察隊直屬
    分隊以違反道路交通管理事件通知單（單號：G70A50607 號
    ）舉發。受處分人於96年8 月14日提出申訴案，臺中市警察
    局96年8 月24日以中市警交字第第0960061668號函復略以：
    超速違規屬實，並檢附2 張採證照片；『前有測速照相』告
    示牌距該車違規處達109 公尺等語。受處分人於96年9 月12
    日到案陳明為事實駕駛人，該站依法同意辦理本件違規裁罰
    由汽車所有人傅錦章轉罰至受處分人，並依道路交通管理處
    罰條例第7 之2 條第1 項第7 款、第2 項第9 款、第3 項，
    及同條例第40條之規定，於96年9 月12日以豐監稽違字第裁
    63-G70A50607號裁決書，裁處受處分人罰鍰新臺幣（下同）
    1,600 元整，逾期限則依裁決書主文裁罰。
二、受處分人聲明異議意旨：
  (一)依臺中市警察局之回文，證明測速照相是依據車輛經過感應
    線圈之感測而偵測速度，然依據臺中市警察局所附之照片可
    看出在第一張照片中，受處分人所駕駛之車號2200-HT 自用
    小客車前後輪胎已經過感應線圈，而照片中未有速度顯示，
    依據臺中市警察局回文表示為測速器歸零，受處分人所駕駛
    之車號2200-HT 號自用小客車前後輪胎早已經過並未再經過
    感應線圈，警方如何能在測速器歸零且車輛已經離開測速線
    圈後再取得測量數據值。
  (二)測速是以車輛前後輪胎經過二線圈的時間為依據，而測速感
    應之第二車道（LS2） ，同一時間還有一輛機車並行經過，
    機車之前後輪軸距較為短，二車並行經過LS2 線圈之時，如
    何感測判別，可能有誤測情況。
  (三)該處測速告示牌之設立也未達道路交通管理處罰條例第7 之
    2 條之規定需至少於100 公尺。
三、按汽車駕駛人，行車速度，超過規定之最高時速，或低於規
    定之最低時速，除有第43條第1 項第2 款情形外，處新臺幣
    1,200 以上2,400 元以下罰鍰；又違反第40條規定者，除依
    原條款處罰鍰外，並記違規點數一點，道路交通管理處罰條
    例第40條、第63條第1 項第1 款分別定有明文。本件受處分
    人於上揭時地，駕駛車號2200-HT 自用小客車，行經速限50
    公里路段，以時速65公里之速度違規超速行駛等情，有臺中
    市警察局舉發違反道路交通管理事件通知單影本1 張及採證
    照片二張在卷可稽。受處分人雖以上開三項理由聲明異議，
    惟查：
  (一)感應線圈測速照相拍攝原理係以車輛通過各車道地面感應線
    圈時計算而得，不致受其他車輛影響，如速度未超過設定速
    度，則儀器不會感應拍照，即該測速照相儀於個別車輛經過
    地面線圈時感應計算出有超速情形始會立即自動拍照。本件
    違規採證照片之資料欄顯示（L2-S），係指第二車道行駛之
    車輛超速違規；第1 張相片顯示（--- ---） 係感應線圈測
    速儀數據歸零；第2 張相片顯示（---65） 為該車道車輛行
    車速度，此有臺中市警察局96年8 月24日中市警交字第0960
    061668號函文在卷供參；證人即填單警員甲○○於本院96年
    10月22日訊問時亦到庭具結證稱：「我們測速相機，只要有
    違規，都是照相兩張。第一張都是先歸零，以確認測得數據
    是正確』等語，且由上開照片可知，受處分人所駕駛之車號
    2200-HT 號自用小客車確係行駛於第二車道，足認其車速確
    有超過規定之最高速度，測速照相儀始會感應而自動拍照。
  (二)證人甲○○於本院96年10月22日訊問時另證稱：「（問：【
    提示測速照相機所拍攝之照片】，當時於第二車道上，車號
    2200-HT 旁尚有一部機車行駛，是否有可能測得速度係該機
    車之速度？）該機車已經在前面，感應線圈於同一時間，僅
    能測得一部車之車速，不可能同時測到兩部車速，且本件測
    得兩張照片，是分兩段式，第一張係歸零，第二張即測得時
    速65公里，感應線圈有兩條，係在停止線內，只要車子壓過
    感應線圈就會感應出來」等語。經本院觀察卷附之採證照片
    ，第一張照片顯示受處分人所駕駛之車輛係於一通過路口之
    白色停止線時即遭測速儀器拍下，而當時其右前方之機車已
    即將駛離斑馬線，本件測速照相儀既係以一有超速之情形即
    立即自動感應拍照，倘係其前方之機車於第二車道上行駛超
    速，殆不可能於該機車已將駛離斑馬線，始拍下該機車之照
    片；而第二張照片則顯示上開機車係行駛於第三車道，而非
    行駛於第二車道，足認本件測速照相儀器所測定超出限速達
    15公里者，確係行駛於第二車道，甫駛出停止線之受處分人
    所駕駛之車輛無誤。
  (三)經本院函請臺中市警察局交通隊至上開違規地點現場測量結
    果，該處之限速標誌及測速照相告示牌與測速照相機之距離
    為117.7 公尺，有證人甲○○提出之現場勘查照片11張及現
    場圖1 張在卷可稽。
四、綜上所述，受處分人上揭所辯，均屬個人臆測之詞，尚乏所
    據，自難憑採，其於上開時地，駕駛車號2200-HT 自用小客
    車超速之違規事實堪以認定。原處分機關依道路交通管理處
    罰條例第40條之規定裁處受處分人罰鍰1,600 元，固非無見
    ，惟依道路交通管理處罰條例第63條第1 項第1 款之規定應
    並記違規點數一點，原處分機關裁決書就此未併予裁處，難
    認允洽，本件受處分人異議雖無理由，惟原處分既有不當，
    自應由本院加以撤銷，以受處分人違反道路交通管理處罰條
    例第40條裁處罰鍰1,600 元，及依同條例第63條第1 項第1
    款規定，並記違規點數一點，以資適法。
五、據上論斷，應依道路交通管理處罰條例第87條第2項、道路
    交通案件處理辦法第20條前段，裁定如主文。
中　　華　　民　　國　　96　　年　　10　　月　　30　　日
                    交通法庭    法  官  陳慧珊
上正本證明與原本無異。
如不服本裁定應於送達後5日內向本院提出抗告狀。
                                書記官  施玉卿
中　　華　　民　　國　　96　　年　　10　　月　　30　　日
